臺灣高雄地方法院刑事判決　　　　　　　　　　　　　九十三年度易字第二三號
　　公　訴　人　臺灣高雄地方法院檢察署檢察官
　　被　　　告　丁○○
右列被告因詐欺案件，經檢察官提起公訴（九十三年度偵字第七七二號）暨移
（九十三年度偵字第五一四八號），本院判決如左：
    主  文
丁○○連續幫助共同意圖為自己不法之所有，以詐術使人將本人之物交付，累犯，處
有期徒刑陸月，如易科罰金，以佰元折算壹日。
    事  實
一、丁○○前於民國八十九年及九十年間，因竊盜及恐嚇取財等案件，分別於九十年
    三月二十一日及九十一年七月十九日，經臺灣高等法院臺中分院及臺灣苗栗地方
    法院，分別以九十年度上易字第四五三號及九十一年度易字第九六號，判處有期
    徒刑八月及六月確定，嗣經定應執行刑為一年一月，並於九十一年十一月十七日
    執行完畢。
二、丁○○因缺錢花用，自報載廣告得知可藉由出售其開立之金融機構帳戶存摺、提
    款卡、印章及密碼以換取現金，依其為成年人之知識、經驗，可預見金融機構帳
    戶係個人理財之重要工具，為個人財產、信用之重要表徵，如交予他人使用，有
    供作財產犯罪用途之可能，而犯罪者取得他人存摺之目的在於取得贓款及掩飾犯
    行不易遭人追查，對於提供帳戶雖無引發他人萌生犯罪之確信，但仍分別以縱若
    前開收購帳戶之人利用其帳戶持以詐欺取財，亦不違背其本意之概括幫助犯意，
    先於九十二年六月十九日，前往設於高雄縣鳳山市○○路五十六號之中國信託商
    業銀行鳳山分行（下稱中國信託銀行），以丁○○名義開立帳戶號碼為0000
    00000000號之帳戶後，隨即於翌日，在高雄縣鳳山市之南昌釣蝦場，以
    新台幣（下同）一千元之價格，將上開帳戶之存摺、印章、提款卡及密碼，出售
    提供予姓名、年籍均不詳綽號「阿財」之成年男子及其所屬之詐欺集團使用，丁○○復於同年七月三十日，至中華郵政股份有限公司鳳山中山東路郵局（下稱鳳
    山郵局），以其名義開立帳戶（局號：0000000號、帳號：000000
    0號）後，於同年八月間某日，以二千五百元之價格，將該郵局帳戶之存摺、印
    章、提款卡及密碼提供予某姓名、年籍均不詳綽號「阿偉」之成年男子及其所屬
    詐欺集團使用，以此方式幫助該綽號「阿財」、「阿偉」及其等二人分別所屬詐
    欺集團於為詐欺取財犯行時，方便取得贓款及掩飾其詐欺犯行不易遭人查緝。而
    該綽號「阿財」及「阿偉」分別所屬之詐欺集團人員於收受前揭中國信託銀行及
    鳳山郵局帳戶後，遂分別基於詐欺取財之犯意，各於附表編號一及編號二所示之
    時間，分別向戴阿月及丙○○，施以附表編號一及編號二所示之詐術，致使戴阿
    月及丙○○均陷於錯誤，分別於九十二年八月十八日及同月二十二日，各自將六
    萬元及四萬元之款項，匯入以丁○○名義開立上開鳳山郵局帳戶及中國信託銀行
    帳戶內。嗣於九十二年十月二十二日，丁○○至高雄縣鳳山市○○路五十六號之
    中國信託銀行辦理存摺掛失後之提款卡領取手續時，為警當場查獲，並扣得該中
    國信託帳戶存摺一本及印章一顆。
三、案經高雄縣政府警察局報告臺灣高雄地方法院檢察署檢察官偵查起訴暨移送併辦
    。
    理  由
一、訊據被告丁○○固坦承有於右揭時、地，將上開中國信託銀行及鳳山郵局之帳戶
    ，以一千元及二千五百元之價格，分別出售提供予綽號「阿財」及「阿偉」之成
    年男子之事實，惟矢口否認有何幫助詐欺取財之犯行，辯稱：伊係因無錢吃飯，
    且綽號「阿財」及「阿偉」之男子表示收購帳戶之目的，在於供作股票使用，伊
    始出售上開中國信託銀行及鳳山郵局之帳戶予該綽號「阿財」及「阿偉」之男子
    ，伊不認識該綽號「阿財」及「阿偉」之男子，亦無幫助該綽號「阿財」、「阿
    偉」之男子及其等二人所屬詐欺集團詐欺取財之意思云云。經查：
  (一)被害人戴阿月於九十二年八月十八日，接獲自稱「林嘉珮」女子之電話，向其佯
    稱：獲得葛拉美美容公司三獎，獎金為一百二十萬元，但必需購買該公司每單位
    售價三萬元之基金二個單位，始得領取獎金云云，致使戴阿月誤信為真，匯款六
    萬元至上開以丁○○名義開立之鳳山郵局帳戶內，嗣又有一男子自稱為該公司之
    香港專員，向被害人戴阿月佯稱：必需先匯款十萬元加入該公司成為臨時會員，
    始得領取獎金云云，致使戴阿月陷於錯誤，匯款十萬零五百四十七元至以卯雅惠
    （另案偵辦中）名義開立之台南市○○街郵局開立帳戶（局號：0000000
    、帳號：0000000號）之事實，業據被害人戴阿月指訴綦詳，並有自動櫃
    員機交易明細表二紙、郵政國內匯款執據二紙，以及鳳山郵局九十三年八月十日
    鳳營字第九三五○六○○三○二二號函檢附被告丁○○開戶基本資料、金融卡變
    更資料及歷史交易清單各一份附卷可稽，足認被害人戴阿月指訴遭詐騙匯款六萬
    元至被告丁○○上開鳳山郵局帳戶，匯款十萬零五百四十七元至卯雅惠之台南市
    ○○街郵局帳戶內，應屬事實，而依被告丁○○在鳳山郵局之前揭歷史交易清單
    顯示，被害人戴阿月於九十二年八月十八日先後匯入之二筆三萬元款項，於當日
    旋遭人提領，足證上開郵局帳戶確已遭該綽號「阿偉」男子及其所屬詐欺集團用
    以詐騙被害人戴阿月所得之匯款帳戶甚明。
  (二)被害人丙○○於九十二年八月二十二日，接續接獲不詳人士之電話，偽以其子「
    陳志煌」之名義向其佯稱：老闆需週轉現金云云，致使被害人丙○○誤信為真，
    而陷於錯誤，先後將其所有之四萬元及三萬元款項，分別匯入以被告丁○○名義
    開立之上開中國信託銀行之帳戶及以原同案被告乙○○名義開立之臺灣中小企業
    銀行帳戶內等事實，亦據被害人丙○○於警詢中指訴明確，並有郵政跨行匯款申
    請書二紙，以及中國信託商業銀行九十三年七月二十六日中信銀鳳字第九三○三
    七○二○○五○號函檢附被告丁○○開戶基本資料及交易明細一份在卷可參，此
    外，復有被告丁○○之中國信託商業銀行存摺一本及印章一顆扣案足憑，堪認被
    害人丙○○指訴遭詐騙匯款四萬元至被告丁○○上開中國信託商業銀行帳戶，匯
    款三萬元至被告乙○○前揭臺灣中小企業銀行帳戶內，應屬實情。
  (三)按金融帳戶為個人之理財工具，而政府開放金融業申請設立後，金融機構大量增
    加，一般民眾皆可以存入最低開戶金額之方式自由申請開設金融帳戶，並無任何
    特殊之限制，因此一般人申請存款帳戶極為容易而便利，且得同時在不同金融機
    構申請多數存款帳戶使用，並無使用他人帳戶之必要，此為一般日常生活所熟知
    之常識，故除非充作犯罪使用，並藉此躲避警方追緝，一般正常使用之存款帳戶
    ，並無向他人租用或購買帳戶存摺及提款卡之必要。何況，金融存款帳戶，攸關
    存戶個人財產權益之保障，專屬性甚高，衡諸常理，若非與本人有密切關係，不
    可能提供個人帳戶供他人使用，縱有交付個人帳戶予他人使用之特殊情形，亦必
    會先行瞭解他人使用帳戶之目的始行提供，參以坊間報章雜誌及其他新聞媒體，
    對於以簡訊通知中獎、刮刮樂、假中獎真詐財或其他類似之不法犯罪集團，經常
    利用大量收購之他人存款帳戶，以隱匿其等詐欺取財犯罪之不法行徑，規避執法
    人員之查緝，並掩飾、確保因自己犯罪所得之財物，類此在社會上層出不窮之案
    件，亦多所報導及再三披露，是避免此等專屬性甚高之物品被不明人士利用為與
    財產有關之犯罪工具，亦應為一般生活認知所應有之認識。
  (四)被告丁○○行為時，已為成年人，且自承與該綽號「阿財」及「阿偉」之男子均
    不熟識，是被告丁○○在不知悉該綽號「阿財」及「阿偉」之男子真實姓名、年
    籍及相關背景的情形下，竟將其所有之上開中國信託銀行及鳳山郵局帳戶之存摺
    、印章、提款卡及密碼提供予綽號「阿財」、「阿偉」及其等二人所屬詐欺集團
    使用，縱無證據證明被告丁○○明知「阿財」、「阿偉」及其等二人所屬詐欺集
    團之態樣（按有可能係供詐欺、或擄車勒贖之用），然就該等詐欺集團嗣後將被
    告丁○○提供之中國信託銀行及鳳山郵局帳戶供作詐欺取財之用，並藉以方便取
    得贓款及掩飾其詐欺犯行不易遭人查緝，顯不違反被告丁○○之本意，被告丁○○自有幫助該等詐欺集團詐欺取財之未必故意。又被告丁○○將上開中國信託銀
    行帳戶之存摺、印章、提款卡及密碼提供予綽號「阿財」之男子後，復於九十二
    年八月二十五日申請補發該帳戶之存摺及提款卡，並表示其申請補發之理由在於
    避免綽號「阿財」之男子將該帳戶供作不法用途，此據被告丁○○於警詢時供述
    甚詳，益證被告丁○○可預見該綽號「阿財」之男子取得其提供之中國信託銀行
    帳戶，可能供作向被害人詐欺取財之匯款帳戶，卻仍提供上開中國信託銀行帳戶
    予綽號「阿財」之男子及其所屬之詐欺集團使用，自具有幫助他人詐欺取財之未
    必故意。又被告丁○○提供予綽號「阿偉」男子之上開鳳山郵局帳戶，先是於本
    院準備程序中辯稱：上開鳳山郵局帳戶係伊於八十九或九十年間擄鴿勒贖所用之
    帳戶，該帳戶因遭法院扣押，伊始向鳳山郵局申請補發，伊並未將上開郵局帳戶
    提供予他人使用，嗣該郵局放在伊租屋處抽屜遺失，可能是與伊一同承租房屋之
    呂志銘竊走出售他人云云，嗣於本院審判期日，改口辯稱：因綽號「阿偉」之男
    子表示收購該帳戶係供作股票使用，伊不疑有有他，始出售提供予綽號「阿偉」
    之男子云云，前後辯解不一，已難採信；而被告丁○○提供予綽號「阿偉」之男
    子之郵局帳戶，並非其於八十八年間，因擄鴿勒贖案件所使用之帳戶等情，有前
    揭鳳山郵局函覆資料及臺灣苗栗地方法院九十一年度易字第九六號判決各一份在
    卷可攷，足認被告於本院準備程序中所辯，並非屬實；又被告丁○○既能預見其
    提供予綽號「阿財」之上開中國信託銀行帳戶，可能供作不法用途使用，以其對
    綽號「阿偉」之男子，一無所悉，且為成年人之智識、經驗，自應對綽號「阿偉
    」取得上開鳳山郵局帳戶之目的，可能供作詐欺取財使用，有所預見，被告丁○○辯稱：因相信綽號「阿偉」之男子所稱係供股票使用云云，顯非可採。
  (五)被告丁○○請求傳訊證人林品慧、葉文祥，以證明被告丁○○確實將上開中國信
    託銀行之帳戶提供予綽號「阿財」之男子，因公訴人及被告丁○○均不爭執上開
    中國信託銀行之帳戶係被告丁○○提供予綽號「阿財」之男子，是被告請求傳訊
    證人林品慧及葉文祥，顯係就待證事實已臻明瞭之事項，再行聲請調，依刑事訴
    訟法第一百六十三條之二第二項第三款，應認無必要。又被告丁○○請求傳訊證
    人即被害人戴阿月，並調取通聯紀錄及銀行錄影帶，以證明被告丁○○並未向被
    害人戴阿月施用詐術行騙，惟因本案之待證事實並非被告丁○○是否曾向被害人
    戴阿月或丙○○施用詐術，是被告丁○○聲請調查之證據，顯與待證事實無重要
    關係，依同條項第二款，應認無調查之必要。
二、按刑法上之幫助犯，係對於犯罪與正犯有共同之認識，而以幫助之意思，對於正
    犯資以助力，而未參與實施犯罪之行為者而言（最高法院七十五年度台上字第一
    五○九號、八十四年度台上字第五九九八號、八十八年度台上字第一二七○號判
    決參照）；是以，如未參與實施犯罪構成要件之行為，且係出於幫助之意思提供
    助力，即屬幫助犯，而非共同正犯。本案被告丁○○將上開中國信託銀行及鳳山
    郵局之帳戶連同存摺、提款卡、印章及密碼，分別提供予該綽號「阿財」及「阿
    偉」所屬之詐欺集團，雖然使該等詐欺集團得分別基於詐欺取財之犯意，分別向
    被害人戴阿月及丙○○，施以如附表編號一及編號二所示之詐術，致使戴阿月及
    丙○○均陷於錯誤，分別匯款至被告丁○○所提供之上開中國信託銀行及鳳山郵
    局之帳戶內，遂行其等詐欺取財之犯行，然被告丁○○單純提供帳戶供人使用之
    行為，並不等同於向被害人施以欺罔之詐術行為，且亦無證據證明被告丁○○有
    參與詐欺取財犯行之構成要件行為，是被告丁○○提供帳戶連同存摺、提款卡、
    印章供人使用之行為，對於「阿財」及「阿偉」所屬詐欺集團遂行詐欺取財犯行
    ，資以助力，揆諸上開判決意旨，核被告丁○○所為，係犯刑法第三十條第一項
    、第三百三十九條第一項之幫助詐欺取財罪。而被害人戴阿月係遭綽號「阿偉」
    所屬詐欺集團不同成員聯手詐騙等情，此業據被害人戴阿月指稱：有一位小姐自
    稱林嘉珮打電話跟說我，中獎得到葛拉美美容公司提供之獎金一百二十萬元‧‧
    ‧另外有一名男子打電話說是該公司香港專員，必須加入會員先匯款十萬元等語
    甚明，是該詐欺集團之成員間，就前揭詐欺取財犯行，應成立共同正犯，而被告
    丁○○既然係幫助該詐欺集團成員共同詐欺取財，自應論以被告丁○○幫助共同
    詐欺取財罪。被告丁○○先後二次提供帳戶予綽號「阿財」及「阿偉」成年男子
    之行為，時間緊接，所犯罪名相同，顯係出於概括之犯意為之，為連續犯，爰依
    刑法第五十六條之規定以一罪論，並加重其刑。又被告丁○○前於八十九年及九
    十年間，因竊盜及恐嚇取財等案件，分別於九十年三月二十一日及九十一年七月
    十九日，經臺灣高等法院臺中分院及臺灣苗栗地方法院，分別以九十年度上易字
    第四五三號及九十一年度易字第九六號，判處有期徒刑八月及六月確定，嗣經定
    其應執行刑為一年一月，並於九十一年十一月十七日執行完畢，有臺灣高雄地方
    法院檢察署刑案資料查註紀錄表、臺灣高等法院被告全國前案紀錄表各一份在卷
    可參，其於五年內再犯本件有期徒刑以上之罪，為累犯，依刑法第四十七條之規
    定，遞加重其刑。被告丁○○幫助他人犯前開詐欺取財罪，爰依刑法第三十條第
    二項之規定，按正犯之刑減輕之，並依法先加後減之。爰審酌被告丁○○之犯罪
    動機僅在圖得微薄利益，然其連續出售帳戶供他人逃避犯罪之查緝，嚴重破壞社
    會治安及有礙金融秩序，助長犯罪歪風，並增加追緝犯罪及被害人尋求救濟之困
    難等一切情狀，量處如主文所示之刑，並諭知易科罰金之折算標準。至於扣案之
    中國信託銀行存摺一本，係被告丁○○重新向中國信託銀行申請補發所得之物，
    而扣案之印章一顆，則為被告丁○○申請補發所用之物，雖均為被告丁○○所有
    ，但尚非被告丁○○原先提供予綽號「阿財」之男子及其所屬詐欺集團犯罪所用
    之帳戶存摺，依法自不得宣告沒收。
三、移送併辦意旨及公訴檢察官審判期日論告時，雖另認被告丁○○提供上開郵局帳
    戶之存摺、提款卡及密碼供該綽號「阿偉」之男子及其所屬之詐欺集團向被害人
    戴阿月詐欺取財，另涉犯洗錢防制法第九條第二項之洗錢罪嫌，並舉被告之供述
    、被害人戴阿月之指訴以及自動櫃員機交易明細表二紙、郵政國內匯款執據二紙
    、歷史交易清單一份為主要論據。惟查，洗錢防制法所稱之「洗錢」行為，並非
    泛指所有掩飾自己或他人因犯罪所得財物或財產上利益之行為，而係指掩飾自己
    或他人因「重大犯罪」所得財物或財產上利益之行為，始足當之，其中所謂之「
    重大犯罪」，洗錢防制法第三條總共臚列十一款項（修正後之洗錢防制法增訂為
    十二款項）不同類型之犯罪行為，必須是因上開犯罪行為（即洗錢防制法第三條
    所規定之重大犯罪）之犯罪所得之財物或利益，而加以掩飾，始構成洗錢防制法
    上之洗錢行為；又刑法第三百四十條之常業詐欺罪固為洗錢防制法第三條第五款
    所規定之重大犯罪，惟所謂「常業犯」係以犯罪行為為生活之職業，恃之以維生
    ，因之常業犯就其犯意而言，係以同一犯罪行為恃以維生之意思，反覆為之，具
    有同一不變犯意之連續性，就其犯罪行為客體內涵觀察，客觀上必須具有相當時
    間之連續性及可確定性，足以為生活之職業；因之對於客觀上以偶發、短暫性未
    具有相當時間延續性及可能性之事件，作為犯罪行為客體內涵者，因犯罪行為客
    體內涵客觀上不具延續性及可確定性，既不足以為生活之職業，自不足恃之維生
    ，不能論以常業犯。公訴人所舉被告之供述、被害人之指訴、自動櫃員機交易明
    細表、郵政國內匯款執據、歷史交易清單，僅能證明該「阿偉」男子所屬詐欺集
    團曾以「假中獎真詐財」之方式向被害人戴阿月詐欺取財，若無其他被害人指證
    或其他證據可資佐證該綽號「阿偉」之男子與被告丁○○另有詐欺犯行，揆諸前
    揭說明，就該綽號「阿偉」之男子及被告丁○○之犯罪行為客體內涵觀察，客觀
    上並未具有相當時間之連續性及可確定性，而不足以為生活之職業，尚難論以常
    業犯，僅能成立普通詐欺罪，又普通詐欺罪並非洗錢防制法第三條所稱之重大犯
    罪，已如前述，是被告丁○○提供上開鳳山郵局帳戶之行為，縱然認為係掩飾該
    綽號「阿偉」男子所屬詐欺集團因犯罪所得財物或財產上利益之行為，亦非洗錢
    防制法所規範之洗錢犯行，自難論以被告丁○○洗錢防制法第九條第一或二項之
    洗錢犯行，公訴意旨認被告丁○○應依洗錢防制法第九條第二項之洗錢罪處斷，
    容有誤會，惟因檢察官認被告丁○○此無罪部分與前開已經起訴並經本院認定有
    罪部分具有裁判上之一罪關係，爰不另為無罪之諭知，亦此敘明。
據上論斷，應依刑事訴訟法第二百九十九條第一項前段，刑法第五十六條、第三百三
十九條第一項、第三十條、第四十七條、第七十條、第七十一條第一項、第四十一條
第一項前段、罰金罰鍰提高標準條例第一條前段、第二條，判決如主文。
本案經檢察官甲○○到庭執行職務。
中      華      民      國      九十三      年    九    月    二十二    日
                                臺灣高雄地方法院刑事第十一庭
                                    審判長法  官  徐美麗
                                          法  官  鄭詠仁
                                          法  官  高增泓
右正本證明與原本無異。
如不服本判決，應於送達後十日內，向本院提出上訴狀。
                                          書記官  林慧芬
中      華      民      國      九十三      年    九    月    二十二    日
附錄本案論罪科刑法條全文：
刑法第三十條 (從犯及其處罰)
  幫助他人犯罪者，為從犯。雖他人不知幫助之情者，亦同。
  從犯之處罰，得按正犯之刑減輕之。
刑法第三百三十九條 (普通詐欺罪)
  意圖為自己或第三人不法之所有，以詐術使人將本人或第三人之物交付者，處五
  年以下有期徒刑、拘役或科或併科一千元以下罰金。
  以前項方法得財產上不法之利益或使第三人得之者，亦同。
  前二項之未遂犯罰之。
附表：
 ┌──┬─────┬───────────────┬─────────┐
 │編號│  時  間  │  方                    式    │詐騙金額（新台幣）│
 ├──┼─────┼───────────────┼─────────┤
 │一  │九十二年八│該綽號「阿偉」男子所屬詐欺集團│匯入丁○○提供之鳳│
 │    │月十八日  │之某女性成員，自稱為「林嘉珮」│山中山東路郵局帳戶│
 │    │          │，而以電話向戴阿月佯稱：獲得葛│之金額為六萬元。  │
 │    │          │拉美美容公司三獎，獎金為一百二│匯入卯雅惠提供之台│
 │    │          │十萬元，但必需購買該公司每單位│南市○○街郵局帳戶│
 │    │          │售價三萬元之基金二個單位，始得│之金額為十萬零五百│
 │    │          │領取獎金云云，致使戴阿月誤信為│四十七元。        │
 │   │          │真，而陷於錯誤，於同日先後匯入│總計遭詐騙之金額為│
 │    │          │二筆三萬元款項至丁○○所提供之│十六萬零五百四十七│
 │    │          │鳳山郵局帳戶（局號：○一○一○│元。              │
 │    │          │○三號、帳號：0000000號│                  │
 │    │          │），嗣該犯罪集團某男性成員，偽│                  │
 │    │          │以葛拉美美容公司之香港專員，向│                  │
 │    │          │戴阿月佯稱：必需先匯款十萬元加│                  │
 │    │          │入該公司成為臨時會員，始得領取│                  │
 │    │          │獎金云云，致使戴阿月再次陷於錯│                  │
 │    │          │誤，分別匯款七萬零五百四十七元│                  │
 │    │          │及三萬元至卯雅惠（另案偵辦中）│                  │
 │    │          │在台南市○○街郵局開立之帳戶（│                  │
 │    │          │局號：0000000、帳號：○│                  │
 │    │          │三九六七八三號）中。戴阿月匯款│                  │
 │    │          │後，該男子以應匯款港幣而非台幣│                  │
 │    │          │為由，要求戴阿月再行匯款四十五│                  │
 │    │          │萬元時，戴阿月始知受騙。      │                  │
 ├──┼─────┼───────────────┼─────────┤
 │二  │九十二年八│該綽號「阿財」所屬犯罪集團之某│匯入丁○○提供之中│
 │    │月二十二日│成員，偽以「陳志煌」之名義致電│國信託商業銀行帳戶│
 │    │十三時許  │向丙○○（即陳志煌之母）佯稱：│之金額為四萬元。  │
 │    │          │因曾答應老闆週轉現金，請丙○○│匯入乙○○提供之臺│
 │    │          │匯款云云，致使丙○○誤信為真，│灣中小企業銀行帳戶│
 │    │          │而陷於錯誤，將其所有四萬元款項│之金額為三萬元。  │
 │    │          │，匯入丁○○提供之中國信託商業│總計遭詐騙之金額為│
 │    │          │銀行000000000000號│七萬元            │
 │    │          │帳戶後，該詐欺集團再於同日，接│                  │
 │    │          │續偽以「陳志煌」之名義致電向陳│                  │
 │    │          │蔡悅佯稱：尚差三萬元云云，陳蔡│                  │
 │    │          │悅不疑有詐，又陷於錯誤，而將其│                  │
 │    │          │所有三萬元款項，匯入以乙○○（│                  │
 │    │          │已另行判決）名義開立之前揭臺灣│                  │
 │    │          │中小企業銀行之帳戶。          │                  │
 └──┴─────┴───────────────┴─────────┘
